---
title: "Raport i Analiza"
author: "AiBtcQuantowcy"
date: "`r Sys.Date()`"
output:
  html_document:
    theme: flatly
    toc: true
    toc_float: true
    number_sections: true
  word_document:
    toc: true
    number_sections: true
  pdf_document:
    toc: true
    number_sections: true
---

```{r setup, include=FALSE}
knitr::opts_chunk$set(echo = FALSE, message = FALSE, warning = FALSE)

library(tidyverse)
library(DBI)
library(RMariaDB)
library(dotenv)
library(lubridate)
library(kableExtra)
library(scales)

#Ładowanie zmiennych z pliku .env
load_dot_env(file = ".env")
```

```{r database-connection}
#Łączymy z MariaDB za pomocą RMariaDB
con <- dbConnect(
  MariaDB(),
  user = Sys.getenv("DB_USER"),
  password = Sys.getenv("DB_PASSWORD"),
  dbname = Sys.getenv("DB_NAME"),
  host = Sys.getenv("DB_HOST"),
  port = as.integer(Sys.getenv("DB_PORT"))
)
```

# Popularność Atrakcji i Finanse

W tej sekcji analizujemy, które atrakcje przyciągają najwięcej gości oraz czy są one rentowne.

## Metodologia liczenia przychodu
Ponieważ w parku płaci się za bilet wstępu, a nie za poszczególne atrakcje, przychód dla danej atrakcji jest **alokowany**.
$$ Przychód_{atrakcji} = \sum_{wizyty} \frac{Cena Biletu}{Liczba Odwiedzonych Atrakcji} $$

```{r financial-analysis}
#Pobieramy dane o wizytach, biletach i cenach
query_visits <- "
  SELECT 
    av.id_visit,
    av.id_attraction,
    a.att_name,
    tt.price
  FROM attraction_visits av
  JOIN attractions a ON av.id_attraction = a.id_attraction
  JOIN guests_visit gv ON av.id_visit = gv.id_visit
  JOIN ticket_types tt ON gv.id_ticket_type = tt.id_ticket_type
"
df_visits <- dbGetQuery(con, query_visits)

#Pobieramy koszty utrzymania
query_costs <- "
  SELECT 
    a.att_name,
    SUM(ac.amount) as total_cost
  FROM attraction_costs ac
  JOIN attractions a ON ac.id_attraction = a.id_attraction
  GROUP BY a.att_name
"
df_costs <- dbGetQuery(con, query_costs)

#Przetwarzanie danych z pakietem dplyr

#Liczymy ile razy dany gość skorzystał z atrakcji
df_revenue <- df_visits %>%
  group_by(id_visit) %>%
  mutate(rides_per_visit = n()) %>%
  ungroup() %>%
  mutate(allocated_revenue = price / rides_per_visit) %>%
  group_by(att_name) %>%
  summarise(
    total_revenue = sum(allocated_revenue),
    visit_count = n()
  )

#Łączymy przychody z kosztami
df_financials <- df_revenue %>%
  left_join(df_costs, by = "att_name") %>%
  mutate(
    total_cost = replace_na(total_cost, 0),
    profit = total_revenue - total_cost,
    roi = (profit / total_cost) * 100
  ) %>%
  arrange(desc(profit))
```

```{r, echo=FALSE}
#Lista nierentownych 
unprofitable_list <- df_financials %>%
  filter(profit < 0) %>%
  pull(att_name)

#Jeśli lista jest pusta
if(length(unprofitable_list) > 0) {
  txt_unprofitable <- paste(paste0("*", unprofitable_list, "*"), collapse = ", ")
} else {
  txt_unprofitable <- "wszystkie atrakcje przynoszą zysk"
}

#Lista Top 3 najbardziej dochodowych
top_winners_list <- df_financials %>%
  arrange(desc(profit)) %>%
  head(3) %>% #Bierzemy 3
  pull(att_name)

txt_winners <- paste(paste0("*", top_winners_list, "*"), collapse = ", ")
```


## Najpopularniejsze i Najbardziej Dochodowe Atrakcje

```{r plot-profitability, fig.width=10, fig.height=6}
#Wykres zysku z atrakcji
ggplot(df_financials, aes(x = reorder(att_name, profit), y = profit, fill = profit > 0)) +
  geom_col() +
  coord_flip() +
  scale_y_continuous(labels = scales::number_format(big.mark = " ", suffix = " PLN", accuracy = 1)) +
  scale_fill_manual(values = c("TRUE" = "#2ecc71", "FALSE" = "#e74c3c"), guide = "none") +
  labs(
    title = "Rentowność Atrakcji (Przychód - Koszty)",
    x = "Nazwa Atrakcji",
    y = "Zysk (PLN)"
  ) +
  theme_minimal()
```

**Tabela szczegółowa:**

```{r table-profitability}
df_financials %>%
  select(Atrakcja = att_name, `Liczba Odwiedzin` = visit_count, Przychód = total_revenue, Koszt = total_cost, Zysk = profit) %>%
  head(20) %>%
  kbl() %>%
  kable_styling(bootstrap_options = c("striped", "hover"))
```

Na podstawie analizy widzimy, że atrakcje takie jak: **`r txt_unprofitable`** są obecnie nierentowne. Z kolei największe zyski dla parku generują: **`r txt_winners`**. Zalecana jest zwiększona promocja nierentownych atrakcji, gdy owe istnieją i na podstawie zbieranych danych aniektowych ustalenie czy atrakcje te są bezpieczne, co może powodować ich słabe wyniki.


---
# Wpływ Awarii na Przychody
```{r malfunction-impact-analysis}
#Dzienny przychód z biletów
query_daily_rev <- "
  SELECT 
    DATE(visit_date) as date,
    SUM(tt.price) as revenue
  FROM guests_visit gv
  JOIN ticket_types tt ON gv.id_ticket_type = tt.id_ticket_type
  GROUP BY date
"
df_rev <- dbGetQuery(con, query_daily_rev)

#Okresy awarii
query_fails_intervals <- "
  SELECT 
    DATE(report_date) as start_date,
    COALESCE(DATE(is_resolved_at), CURRENT_DATE) as end_date
  FROM malfunction_report
  WHERE priority IN ('high', 'critical')
"
df_intervals <- dbGetQuery(con, query_fails_intervals)

#Dni z awariami
bad_days <- df_intervals %>%
  rowwise() %>%
  mutate(date_sequence = list(seq(from = as.Date(start_date), to = as.Date(end_date), by = "day"))) %>%
  ungroup() %>%
  select(date_sequence) %>%
  unnest(date_sequence) %>%
  distinct(date_sequence) %>% #Usuwamy duplikaty gdy 2 atrakcje zepsuły się tego samego dnia
  pull(date_sequence) 

#Łączymy dane i oznaczamy status dnia
df_analysis <- df_rev %>%
  mutate(date = as.Date(date)) %>%
  mutate(
    #Sprawdzamy czy data znajduje się na liście dni z aweariami
    status = if_else(date %in% bad_days, "Awaria (High/Crit)", "Dzień Normalny")
  )

#Obliczamy średnie
stats_impact <- df_analysis %>%
  group_by(status) %>%
  summarise(
    avg_revenue = mean(revenue),
    count = n()
  )

#Nowe zmienne
rev_normal <- stats_impact$avg_revenue[stats_impact$status == "Dzień Normalny"]
rev_fail   <- stats_impact$avg_revenue[stats_impact$status == "Awaria (High/Crit)"]

#Gdyby generator nie było awarii
if(length(rev_fail) == 0) rev_fail <- rev_normal 

#Obliczamy różnicę
loss_value <- rev_normal - rev_fail
loss_percent <- (loss_value / rev_normal) * 100

#Tekst 
if (loss_value > 0) {
  impact_text <- paste0(
    "negatywny wpływ na finanse. Średni dzienny przychód w dniach objętych awarią spada o ok. ", 
    round(loss_percent, 1), "% (strata: ", 
    format(round(loss_value, 0), big.mark=" "), " PLN dziennie)."
  )
} else {
  impact_text <- "brak istotnego negatywnego wpływu."
}

#Wykres
ggplot(df_analysis, aes(x = status, y = revenue, fill = status)) +
  geom_boxplot(alpha = 0.8, outlier.colour = "red") +
  stat_summary(fun = mean, geom = "point", shape = 23, size = 4, fill = "white") +
  scale_fill_manual(values = c("Awaria (High/Crit)" = "#e74c3c", "Dzień Normalny" = "#2ecc71")) +
  scale_y_continuous(labels = scales::number_format(big.mark = " ", suffix = " PLN")) +
  labs(
    title = "",
    subtitle = "Porównanie przychodów w dni normalne vs dni z awariami",
    x = "",
    y = "Dzienny Przychód z Biletów"
  ) +
  theme_minimal() +
  theme(legend.position = "none")
```

## Wnioski

Analiza porównawcza dni z awariami i bez wykazuje, że występowanie poważnych (high/critical) awarii ma `r impact_text`

Szczegółowe dane:
* Średni przychód w dzień normalny: **`r format(round(rev_normal, 0), big.mark=" ")` PLN**
* Średni przychód w dzień z awarią: **`r format(round(rev_fail, 0), big.mark=" ")` PLN**

Wykres pudełkowy obrazuje rozkład danych. Biały romb na wykresie wskazuje wartość średnią. Jeśli box dla dni z awarią znajduje się niżej niż dla dni normalnych, potwierdza to hipotezę, że problemy techniczne bezpośrednio korelują ze spadkiem sprzedaży biletów. Natomiast może być tak, że korelacja taka nie będzie istnieć np. gdy dni z awariami przypadną w weekendy (co jest prawdopodobne bo użycie atrakcji jest większe przez większą liczbę gości), co skutkuje większymi średnimi zarobkami.



# Trendy Czasowe: Czy firma rośnie?

Analiza liczby obsłużonych klientów w podziale na miesiące działalności.

```{r trend-analysis}
query_trends <- "
  SELECT 
    DATE_FORMAT(visit_date, '%Y-%m-01') as month_start,
    COUNT(*) as visitors
  FROM guests_visit
  GROUP BY month_start
  ORDER BY month_start
"
df_trends <- dbGetQuery(con, query_trends)
df_trends$month_start <- as.Date(df_trends$month_start)

ggplot(df_trends, aes(x = month_start, y = visitors)) +
  geom_line(color = "#3498db", size = 1.2) +
  geom_point(color = "#2980b9", size = 3) +
  scale_x_date(date_labels = "%b %Y", date_breaks = "1 month") +
  labs(
    title = "Liczba Gości w Czasie",
    subtitle = "Trend miesięczny",
    x = "Miesiąc",
    y = "Liczba sprzedanych biletów"
  ) +
  theme_minimal() +
  theme(axis.text.x = element_text(angle = 45, hjust = 1))
```


```{r trend-calculation, echo=FALSE}
#Jak sie zmienia trend??
#Dane
df_trends$month_idx <- 1:nrow(df_trends)

#Regresja liniowa
#Wspólczynnik a
model <- lm(visitors ~ month_idx, data = df_trends)
slope <- coef(model)[2]

#Najlepszy miesiąc
best_month_row <- df_trends[which.max(df_trends$visitors), ]
best_month_name <- format(best_month_row$month_start, "%B %Y")
max_visitors <- best_month_row$visitors

#Zautomatyzowanhy tekst
if (slope > 10) {
  #Trend wzrostowy
  trend_verdict <- "**rośnie** (trend wzrostowy)"
  trend_comment <- paste0(
    "Analiza regresji liniowej wskazuje na systematyczny rozwój bazy klientów. ",
    "Średnio z każdym miesiącem liczba odwiedzających zwiększa się o ok. ", round(slope, 0), " osób."
  )
} else if (slope < -10) {
  #Trend spadkowy
  trend_verdict <- "**maleje** (trend spadkowy)"
  trend_comment <- paste0(
    "Widzimy niepokojącą stratę klientów. Średnio z każdym miesiącem tracimy ok. ", abs(round(slope, 0)), " odwiedzających. ",
    "Zaleca się zmianę strategii marketingowej."
  )
} else {
  #Trend boczny czyli stabilny czy tam stały
  trend_verdict <- "**jest stabilna**"
  trend_comment <- "Liczba odwiedzających utrzymuje się na stałym poziomie, wykazując jedynie naturalne wahania sezonowe bez wyraźnej tendencji wzrostowej lub spadkowej."
}
```

## Wnioski: Dynamika rozwoju firmy

Analiza wykresu pozwala stwierdzić, że w badanym okresie firma `r trend_verdict`.

`r trend_comment`

Szczyt popularności parku przypadł na **`r best_month_name`**, kiedy to sprzedano rekordową liczbę **`r max_visitors`** biletów.




# Ile Zarbia AiBtcQuantLandia ?

```{r total-financial-analysis, message=FALSE, warning=FALSE}
#Przychody z biletów miesięcznie
q_rev_tickets <- "
  SELECT 
    DATE_FORMAT(visit_date, '%Y-%m-01') as month,
    SUM(tt.price) as rev_tickets
  FROM guests_visit gv
  JOIN ticket_types tt ON gv.id_ticket_type = tt.id_ticket_type
  GROUP BY month
"
df_rev_tickets <- dbGetQuery(con, q_rev_tickets)

#Przychody z obiektów (facility_sales)
q_rev_facilities <- "
  SELECT 
    DATE_FORMAT(sale_date, '%Y-%m-01') as month,
    SUM(total_amount) as rev_facilities
  FROM facility_sales
  GROUP BY month
"
df_rev_facilities <- dbGetQuery(con, q_rev_facilities)

#Wydatki obiektów (facility_expenses)
q_cost_facilities <- "
  SELECT 
    DATE_FORMAT(expense_date, '%Y-%m-01') as month,
    SUM(expense_cost) as cost_facilities
  FROM facility_expenses
  GROUP BY month
"
df_cost_facilities <- dbGetQuery(con, q_cost_facilities)

#Wydatki na pracowników (employee_payments)
q_cost_labor <- "
  SELECT 
    DATE_FORMAT(payment_date, '%Y-%m-01') as month,
    SUM(sh.base_amount + COALESCE(ep.bonus, 0) - COALESCE(ep.deduction, 0)) as cost_labor
  FROM employee_payments ep
  JOIN salary_history sh ON ep.base_salary_id = sh.id_salary
  GROUP BY month
"
df_cost_labor <- dbGetQuery(con, q_cost_labor)

#Odszkodowania (compensation_paid) ale TYLKO NIEUBEZPIECZONE
q_cost_comp <- "
  SELECT 
    DATE_FORMAT(payout_date, '%Y-%m-01') as month,
    SUM(amount_paid) as cost_compensation
  FROM compensation_paid
  WHERE is_covered_by_insurance = 0
  GROUP BY month
"
df_cost_comp <- dbGetQuery(con, q_cost_comp)

#Koszty atrakcji (attraction_costs)
q_cost_attr <- "
  SELECT 
    DATE_FORMAT(cost_date, '%Y-%m-01') as month,
    SUM(amount) as cost_attractions
  FROM attraction_costs
  GROUP BY month
"
df_cost_attr <- dbGetQuery(con, q_cost_attr)

#Łączenie wszystkich danych w jeden DataFrame
financial_summary <- df_rev_tickets %>%
  full_join(df_rev_facilities, by = "month") %>%
  full_join(df_cost_facilities, by = "month") %>%
  full_join(df_cost_labor, by = "month") %>%
  full_join(df_cost_comp, by = "month") %>%
  full_join(df_cost_attr, by = "month") %>%
  mutate(
    month = as.Date(month),
    #Zastępowanie NA zerami
    rev_tickets = replace_na(rev_tickets, 0),
    rev_facilities = replace_na(rev_facilities, 0),
    cost_facilities = replace_na(cost_facilities, 0),
    cost_labor = replace_na(cost_labor, 0),
    cost_compensation = replace_na(cost_compensation, 0),
    cost_attractions = replace_na(cost_attractions, 0),
    
    #Agregacja
    total_revenue = rev_tickets + rev_facilities,
    total_cost = cost_facilities + cost_labor + cost_compensation + cost_attractions,
    net_profit = total_revenue - total_cost
  ) %>%
  arrange(month)

#Obliczenie średnich
avg_monthly_profit <- mean(financial_summary$net_profit, na.rm = TRUE)
total_profit_sum <- sum(financial_summary$net_profit, na.rm = TRUE)

#Tekst do wniosków
profit_text <- ifelse(avg_monthly_profit > 0, "zysku", "straty")
```

```{r financial-plot, echo=FALSE}
#Dane
fin_long <- financial_summary %>%
  select(month, Przychody = total_revenue, Wydatki = total_cost, Zysk_Netto = net_profit) %>%
  pivot_longer(cols = c("Przychody", "Wydatki", "Zysk_Netto"), names_to = "Kategoria", values_to = "Kwota")

ggplot(fin_long, aes(x = month, y = Kwota, fill = Kategoria)) +
  geom_col(data = subset(fin_long, Kategoria != "Zysk_Netto"), position = "dodge", alpha = 0.8) +
  
  geom_line(data = subset(fin_long, Kategoria == "Zysk_Netto"), 
            mapping = aes(x = month, y = Kwota, color = "Zysk Netto"), 
            size = 1.5, inherit.aes = FALSE, show.legend = TRUE) +
            
  geom_point(data = subset(fin_long, Kategoria == "Zysk_Netto"), 
             mapping = aes(x = month, y = Kwota), 
             size = 3, color="black", inherit.aes = FALSE) +
             
  scale_fill_manual(values = c("Przychody" = "#27ae60", "Wydatki" = "#c0392b")) +
  scale_y_continuous(labels = scales::number_format(big.mark = " ", suffix = " PLN")) +
  scale_x_date(date_labels = "%b %Y", date_breaks = "1 month") +
  labs(
    title = "Miesięczny Bilans Finansowy Parku",
    subtitle = "Zestawienie przychodów, kosztów i wyniku netto",
    x = "Miesiąc",
    y = "Kwota (PLN)",
    fill = "Przepływy",
    color = "Wynik"
  ) +
  theme_minimal() +
  theme(axis.text.x = element_text(angle = 45, hjust = 1))
```

## Podsumowanie Finansowe
Średni miesięczny wynik finansowy parku wynosi: `r format(round(avg_monthly_profit, 2), big.mark=" ")` PLN.

Biorąc pod uwagę cały analizowany okres, park wygenerował łącznie `r format(round(total_profit_sum, 2), big.mark=" ")` PLN `r profit_text`.

Zauważyć można korelacje pomiędzy liczbą gości a zarobkami parku co jest zgodne z intuicją.




# Analiza Bezpieczeństwa

Analiza ryzyka na podstawie stosunku liczby wypadków do liczby przejazdów.

```{r safety-analysis}
#Dane o wypadkach
query_safety <- "
  SELECT 
    a.att_name,
    COUNT(acc.id_accident) as accident_count
  FROM attractions a
  LEFT JOIN accidents acc ON a.id_attraction = acc.id_attraction
  GROUP BY a.att_name
"
df_accidents <- dbGetQuery(con, query_safety)

#Łączenie z liczbą przejazdów
df_safety <- df_accidents %>%
  left_join(df_financials %>% select(att_name, visit_count), by = "att_name") %>%
  mutate(
    visit_count = replace_na(visit_count, 1), #Nie dzielmyy lepiej przez 0 
    risk_rate = (accident_count / visit_count) * 1000 #Wypadki na 1000 przejazdów
  ) %>%
  filter(accident_count > 0) %>%
  arrange(desc(risk_rate))

#Wykres
ggplot(df_safety[1:10, ], aes(x = reorder(att_name, risk_rate), y = risk_rate)) +
  geom_col(fill = "#e67e22") +
  coord_flip() +
  labs(
    title = "Najbardziej Ryzykowne Atrakcje",
    subtitle = "Liczba wypadków na 1000 przejazdów",
    x = "Atrakcja",
    y = "Współczynnik Ryzyka"
  ) +
  theme_minimal()
```

## Wnioski dotyczące bezpieczeństwa
Dla atrakcji o najwyższym współczynniku ryzyka **(`r df_safety$att_name[1]`)** zaleca się:

1. Natychmiastowy przegląd techniczny.
2. Zwiększenie składki ubezpieczeniowej dla biletów obejmujących tę atrakcję.
3. Rozważenie tymczasowego wyłączenia z użytku.


# Analiza Sprzedaży Biletów

Sprawdzamy, które rodzaje biletów cieszą się największą popularnością wśród odwiedzających.

```{r ticket-sales-analysis}
#Dane o sprzedanych biletach
query_tickets <- "
  SELECT 
    tt.ticket_type_name,
    COUNT(*) as total_sold
  FROM guests_visit gv
  JOIN ticket_types tt ON gv.id_ticket_type = tt.id_ticket_type
  GROUP BY tt.ticket_type_name
"
df_tickets <- dbGetQuery(con, query_tickets)

#% i średnia dzienna
#Pobieramy liczbę dni
days_count <- dbGetQuery(con, "SELECT COUNT(DISTINCT DATE(visit_date)) FROM guests_visit")[[1]]

df_tickets <- df_tickets %>%
  mutate(
    share = total_sold / sum(total_sold),
    avg_daily = total_sold / days_count
  ) %>%
  arrange(desc(total_sold))

#Wykres słupkowy
ggplot(df_tickets, aes(x = reorder(ticket_type_name, total_sold), y = avg_daily)) +
  geom_col(fill = "#3498db") +
  geom_text(aes(label = sprintf("%.1f (%.1f%%)", avg_daily, share * 100)), 
            hjust = -0.1, size = 3.5) +
  coord_flip() +
  scale_y_continuous(expand = expansion(mult = c(0, 0.3))) + 
  labs(
    title = "Średnia dzienna sprzedaż biletów wg rodzaju",
    subtitle = paste("Analiza na podstawie", sum(df_tickets$total_sold), "transakcji"),
    x = "Rodzaj Biletu",
    y = "Średnia liczba sprzedanych biletów dziennie"
  ) +
  theme_minimal()

```

## Wnioski: Struktura Sprzedaży i Preferencje Klientów

```{r auto-ticket-logic, echo=FALSE}
#Najczęściej kupowany bilet
leader_name <- df_tickets$ticket_type_name[1]
leader_share <- df_tickets$share[1] * 100

#Opis
if (leader_name == "Normal Ticket") {
  desc_leader <- "Wskazuje to na dominację standardowych klientów dorosłych, dla których kluczowy jest stosunek ceny do jakości."
} else if (leader_name == "Children Ticket") {
  desc_leader <- "Oznacza to, że park w tym okresie przyciągnął głównie rodziny z dziećmi, co może wiązać się z sezonem wakacyjnym."
} else if (grepl("VR", leader_name)) {
  desc_leader <- "Jest to wynik zaskakujący, wskazujący na ogromny entuzjazm gości wobec nowych technologii."
} else {
  desc_leader <- "Rozkład sprzedaży wskazuje na nietypowe preferencje gości w analizowanym okresie."
}

txt_leader_conclusion <- paste0(
  "Najczęściej wybieranym produktem jest **", leader_name, "**, który odpowiada za **",
  sprintf("%.1f%%", leader_share), "** wszystkich transakcji. ", desc_leader
)

#Analiza VR (Czy technologia się przyjęła?)
#Sumujemy udział wszystkich biletów mających "VR" w nazwie
vr_share_total <- df_tickets %>%
  filter(grepl("VR", ticket_type_name, ignore.case = TRUE)) %>%
  summarise(sum_share = sum(share)) %>%
  pull()

if (length(vr_share_total) == 0) vr_share_total <- 0
vr_share_total <- vr_share_total * 100

if (vr_share_total > 15) {
  txt_vr_verdict <- "Technologia VR cieszy się **dużym zainteresowaniem**. Wysoki udział biletów powiązanych z wirtualną rzeczywistością sugeruje, że jest to kluczowy kierunek rozwoju parku i warto inwestować w kolejne stanowiska."
} else {
  txt_vr_verdict <- "Technologia VR pozostaje **produktem niszowym**. Stosunkowo niski udział sprzedaży sugeruje, że goście nadal preferują tradycyjne, fizyczne atrakcje jak roller-coastery."
}

#Analiza VIP / Premium (Czy ludzie mają pieniądze?)
vip_row <- df_tickets %>% filter(ticket_type_name == 'VIP ticket')
vip_share <- if(nrow(vip_row) > 0) vip_row$share * 100 else 0

if (vip_share > 8) {
  txt_vip_verdict <- "Zauważalny sukces segmentu Premium. Klienci chętnie decydują się na najdroższe pakiety VIP, co oznacza wysokie zarobki odwiedzających."
} else {
  txt_vip_verdict <- "Segment Premium wymaga wsparcia marketingowego. Niski udział biletów VIP wskazuje na wysoką wrażliwość cenową klientów."
}
```


Na podstawie szczegółowej analizy danych transakcyjnych sformułowano następujące spostrzeżenia dotyczące preferencji klientów:

1.  **Produkt Wiodący:**
    `r txt_leader_conclusion`

2.  **Adopcja Technologii VR:**
    `r txt_vr_verdict` Łączny udział biletów typu VR w wolumenie sprzedaży wyniósł **`r sprintf("%.1f%%", vr_share_total)`**.

3.  **Segmentacja Klienta:**
    `r txt_vip_verdict`



# Czym najczęściej płacą goście w AiBtcQuantLandii

Analiza metod płatności wykorzystywanych w punktach usługowych (restauracje, sklepy, bary) pozwala ocenić stopień cyfryzacji klientów parku oraz zaplanować infrastrukturę terminali płatniczych.

```{r payments-analysis, message=FALSE, warning=FALSE}
#Dane
query_payments <- "
  SELECT 
    payment_method,
    COUNT(*) as transaction_count,
    SUM(total_amount) as total_value
  FROM facility_sales
  GROUP BY payment_method
  ORDER BY total_value DESC
"
df_payments <- dbGetQuery(con, query_payments)

#Udział w transakcjach
total_revenue_facilities <- sum(df_payments$total_value)

df_payments <- df_payments %>%
  mutate(
    share_val = (total_value / total_revenue_facilities) * 100,
    method_type = case_when(
      payment_method %in% c("BLIK", "Card") ~ "Cyfrowe",
      payment_method == "Cash" ~ "Gotówka",
      TRUE ~ "Inne (Gift Card)"
    )
  )

#Zautomartyzowany tekst
digital_share <- sum(df_payments$share_val[df_payments$method_type == "Cyfrowe"])
cash_share <- sum(df_payments$share_val[df_payments$method_type == "Gotówka"])

if (digital_share > 70) {
  txt_pay_trend <- paste0(
    "Park jest zdecydowanie **cyfrowy**. Aż **", round(digital_share, 1), "%** wartości transakcji odbywa się bezgotówkowo. ",
    "Sugeruje to możliwość całkowitego wycofania gotówki w przyszłości, co obniży koszty posiadania pieniędzy."
  )
} else if (cash_share > 40) {
  txt_pay_trend <- paste0(
    "Gotówka wciąż odgrywa kluczową rolę (**", round(cash_share, 1), "%** obrotu). ",
    "Całkowita rezygnacja z gotówki byłaby ryzykowna i mogłaby wykluczyć dużą grupę klientów."
  )
} else {
  txt_pay_trend <- "Obserwujemy zrównoważony miks płatności. Klienci chętnie korzystają z obu form rozliczeń."
}

#Sprawdzenie popularności BLIKa 
blik_row <- df_payments %>% filter(payment_method == "BLIK")
blik_val <- if(nrow(blik_row) > 0) blik_row$share_val else 0

txt_blik <- paste0("Warto odnotować udział systemu **BLIK**, który odpowiada za **", 
                   round(blik_val, 1), "%** przychodów z usług dodatkowych.")
```

```{r paymentss-plot, fig.width=8, echo=FALSE}
ggplot(df_payments, aes(x = reorder(payment_method, total_value), y = total_value, fill = method_type)) +
  geom_col() +
  coord_flip() + #Wykres poziomy dla czytelności 
  geom_text(aes(label = sprintf("%.1f%%", share_val)), 
            hjust = -0.1, size = 3.5, fontface = "bold") +
  scale_y_continuous(labels = scales::number_format(big.mark = " ", suffix = " PLN"), 
                     expand = expansion(mult = c(0, 0.15))) +
  scale_fill_manual(values = c(
    "Cyfrowe" = "#3498db",   
    "Gotówka" = "#2ecc71",  
    "Inne (Gift Card)" = "#95a5a6" 
  )) +
  labs(
    title = "Metody Płatności wg Wartości Sprzedaży",
    subtitle = "Jak goście płacą za jedzenie i pamiątki?",
    x = "Metoda Płatności",
    y = "Łączna wartość transakcji (PLN)",
    fill = "Rodzaj płatności"
  ) +
  theme_minimal() +
  theme(legend.position = "bottom")
```

## Wnioski Biznesowe
Analiza danych transakcyjnych prowadzi do następujących obserwacji:

1. Stopień Cyfryzacji: `r txt_pay_trend`

2. Polskie Innowacje: `r txt_blik`

3. Rekomendacja: W strefach o największym natężeniu ruchu (gastronomia) należy zapewnić szybkie terminale zbliżeniowe, aby skrócić czas obsługi, ponieważ dominują transakcje cyfrowe.

# Zarobki Pracowników

```{r salary-analysis, fig.width=22, fig.height=60, echo=FALSE, message=FALSE, warning=FALSE}
#Dane
query_salaries <- "
  SELECT 
    pos.position_name as position,
    e.gender,
    (sh.base_amount + COALESCE(ep.bonus, 0) - COALESCE(ep.deduction, 0)) as amount
  FROM employees e
  JOIN positions pos ON e.id_position = pos.id_position
  JOIN employee_payments ep ON e.id_employee = ep.id_employee
  JOIN salary_history sh ON ep.base_salary_id = sh.id_salary
"
df_salaries <- dbGetQuery(con, query_salaries)

#Uporządkowanie danych
df_salaries <- df_salaries %>%
  mutate(gender = case_when(
    tolower(gender) == "man" ~ "M",
    tolower(gender) == "woman" ~ "F",
    TRUE ~ "Other"
  )) %>%
  filter(gender %in% c("M", "F"))

df_salaries$gender <- factor(df_salaries$gender, levels = c("M", "F"))


#Wykres
plot_salary <- ggplot(df_salaries, aes(x = gender, y = amount, fill = gender)) +
  geom_boxplot(alpha = 0.7, outlier.shape = 16, outlier.size = 5) + 
  
  #Po 3 kolumny z facetwrap
  facet_wrap(~ position, scales = "free_y", ncol = 3) + 
  
  scale_fill_manual(values = c("M" = "#3498db", "F" = "#e74c3c"), 
                    labels = c("M" = "Mężczyźni", "F" = "Kobiety")) +
  scale_y_continuous(labels = scales::number_format(suffix = " PLN", big.mark = " ")) +
  labs(
    title = "Struktura wynagrodzeń wg stanowiska i płci",
    subtitle = "Rozkład kwot wypłat na poszczególnych stanowiskach",
    x = "Płeć",
    y = "Wypłata (PLN)",
    fill = "Płeć"
  ) +
  
  #Base size większy bo duzoooo wykresów
  theme_minimal(base_size = 20) + 
  
  theme(
    #Tytuły wykresów
    strip.text = element_text(face = "bold", size = 20, margin = margin(b = 10)),
    
    #Legenda
    legend.position = "top",
    legend.key.size = unit(3, "cm"), 
    legend.text = element_text(size = 20),
    legend.title = element_text(size = 20, face = "bold"),
    
    #Tytuł główny
    plot.title = element_text(size = 35, face = "bold", margin = margin(b = 20)),
    plot.subtitle = element_text(size = 28, margin = margin(b = 30)),
    
    #Opisy osi X i Y
    axis.title = element_text(size = 30),
    axis.text = element_text(size = 30),
    
    #Odstępy między panelami
    panel.spacing = unit(2, "lines")
  )

print(plot_salary)


#Zautomatyzowany tekst
salary_stats <- df_salaries %>%
  group_by(position, gender) %>%
  summarise(avg_wage = mean(amount, na.rm = TRUE), .groups = "drop") %>%
  pivot_wider(names_from = gender, values_from = avg_wage)

if(!"M" %in% names(salary_stats)) salary_stats$M <- 0
if(!"F" %in% names(salary_stats)) salary_stats$F <- 0

salary_stats <- salary_stats %>%
  mutate(
    M = replace_na(M, 0),
    F = replace_na(F, 0),
    diff = M - F,
    gap_percent = ifelse(M > 0, (diff / M) * 100, 0)
  )

best_paid_pos <- df_salaries %>%
  group_by(position) %>%
  summarise(avg = mean(amount, na.rm = TRUE)) %>%
  arrange(desc(avg)) %>%
  slice(1)
  
txt_highest_paid <- paste0("**", best_paid_pos$position, "** (średnio ", 
                           format(round(best_paid_pos$avg, 0), big.mark=" "), " PLN)")

max_gap_row <- salary_stats %>% 
  filter(M > 0 & F > 0) %>% 
  arrange(desc(abs(diff))) %>% 
  slice(1)

if (nrow(max_gap_row) == 0) {
   txt_gap_verdict <- "Brak wystarczających danych porównawczych."
} else if (max_gap_row$diff > 0) {
  txt_gap_verdict <- paste0(
    "Największą dysproporcję na korzyść mężczyzn odnotowano na stanowisku **", max_gap_row$position, 
    "** (różnica ok. ", round(max_gap_row$gap_percent, 1), "%)."
  )
} else {
  txt_gap_verdict <- paste0(
    "Największą dysproporcję na korzyść kobiet odnotowano na stanowisku **", max_gap_row$position, 
    "** (różnica ok. ", abs(round(max_gap_row$gap_percent, 1)), "%)."
  )
}
```


## Wnioski: Analiza Płac

Powyższe zestawienie prezentuje rozkład wynagrodzeń w podziale na role w organizacji oraz płeć pracowników.

1.  **Liderzy Płac:**
    Najlepiej opłacanym stanowiskiem w parku jest `r txt_highest_paid`.

2.  **Równość Wynagrodzeń:**
    `r txt_gap_verdict` Wykresy pudełkowe pozwalają zauważyć, że na niektórych stanowiskach rozpiętość zarobków jest duża, co potwierdza różne premie (bonusy), podczas gdy na innych płace są ustandaryzowane.



# Premie. Czyli czy warto pracować w AiBtcQuantLandii


```{r salary-components-analysis, message=FALSE, warning=FALSE}
#Dane
query_components <- "
  SELECT 
    DATE_FORMAT(ep.payment_date, '%Y-%m-01') as month,
    SUM(sh.base_amount) as total_base,
    SUM(ep.bonus) as total_bonus,
    SUM(ep.deduction) as total_deduction
  FROM employee_payments ep
  JOIN salary_history sh ON ep.base_salary_id = sh.id_salary
  GROUP BY month
  ORDER BY month
"
df_components <- dbGetQuery(con, query_components)

#Przetwarzanie danych
df_comp_long <- df_components %>%
  mutate(
    month = as.Date(month),
    total_deduction = -total_deduction 
  ) %>%
  pivot_longer(
    cols = c("total_bonus", "total_deduction"),
    names_to = "component",
    values_to = "amount"
  ) %>%
  mutate(
    component = factor(component, 
      levels = c("total_bonus", "total_deduction"),
      labels = c("Bonusy", "Potrącenia")
    )
  )

#Obliczenia do wniosków 
avg_bonus_share <- sum(df_components$total_bonus) / sum(df_components$total_base) * 100
avg_deduction_share <- sum(df_components$total_deduction) / sum(df_components$total_base) * 100

txt_bonus_comment <- paste0(
  "Średnio bonusy stanowią dodatkowe **", round(avg_bonus_share, 1), "%** wartości płacy bazowej."
)
```

```{r bonus-plot, echo=FALSE}
ggplot(df_comp_long, aes(x = month, y = amount, fill = component)) +
  geom_col(width = 20, alpha = 0.9) + 
  geom_hline(yintercept = 0, color = "black", size = 0.5) + 
  scale_fill_manual(values = c(
    "Bonusy" = "#2ecc71",        
    "Potrącenia" = "#e74c3c"     
  )) +
  scale_y_continuous(labels = scales::number_format(big.mark = " ", suffix = " PLN")) +
  scale_x_date(date_labels = "%b %Y", date_breaks = "1 month") +
  labs(
    title = "Zmienne Składniki Wynagrodzeń",
    subtitle = "Zestawienie wypłaconych premii i naliczonych potrąceń",
    x = "Miesiąc",
    y = "Kwota (PLN)",
    fill = "Rodzaj składnika"
  ) +
  theme_minimal() +
  theme(
    axis.text.x = element_text(angle = 45, hjust = 1),
    legend.position = "top"
  )
```


## Wnioski
Analiza struktury płac wykazuje następujące zależności:

1. Bonusy: `r txt_bonus_comment` Są one widoczne jako zielony słupek.

2. Potrącenia: Stanowią średnio **`r round(avg_deduction_share, 1)`%** płacy bazowej i są reprezentowane przez czerwone słupki poniżej osi. 

Widzimy na podstawie wykresu, że bonusy stanowią większą część zmian w płacy, zatem śmiało możemy zatrudniać się w AiBtcQuantLandii.




# Dla Kogo Jest Ten Park ?
**Wpływ limitów wzrostu na popularność atrakcji**

W tej sekcji sprawdzamy dostępność atrakcji dla gości o różnym wzroście i analizujemy, czy restrykcyjne limity ograniczają liczbę odwiedzających.

```{r height-popularity-analysis, message=FALSE, warning=FALSE}
#Dane
query_height <- "
  SELECT 
    a.att_name,
    COALESCE(a.height_limit_cm, 0) as height_limit,
    COUNT(av.id_visit) as visit_count
  FROM attractions a
  LEFT JOIN attraction_visits av ON a.id_attraction = av.id_attraction
  GROUP BY a.id_attraction, a.att_name, a.height_limit_cm
  ORDER BY height_limit
"
df_height <- dbGetQuery(con, query_height)

#Limity
df_height <- df_height %>%
  mutate(
    limit_category = case_when(
      height_limit == 0 ~ "Brak limitu (0 cm)",
      height_limit < 120 ~ "Dla dzieci (<120 cm)",
      height_limit < 140 ~ "Średni limit (120-139 cm)",
      TRUE ~ "Wysoki limit (>=140 cm)"
    ),
    #Kolejność na wykresie
    limit_category = factor(limit_category, levels = c(
      "Brak limitu (0 cm)", 
      "Dla dzieci (<120 cm)", 
      "Średni limit (120-139 cm)", 
      "Wysoki limit (>=140 cm)"
    ))
  )


#Sprawdzamy wyższy limit = mniej ludzi?
avg_visits_no_limit <- mean(df_height$visit_count[df_height$height_limit == 0], na.rm = TRUE)
avg_visits_high_limit <- mean(df_height$visit_count[df_height$height_limit >= 140], na.rm = TRUE)

diff_percent <- ((avg_visits_no_limit - avg_visits_high_limit) / avg_visits_no_limit) * 100

if (diff_percent > 20) {
  txt_height_conclusion <- paste0(
    "Istnieje wyraźna bariera wejścia. Atrakcje bez limitu wzrostu są średnio o **", 
    round(diff_percent, 0), "%** bardziej popularne niż te ekstremalne (limit >= 140 cm). ",
    "Sugeruje to, że dużą część gości stanowią rodziny z dziećmi, które nie mogą korzystać z najbardziej ekstremalnych kolejek."
  )
} else if (diff_percent < -20) {
  txt_height_conclusion <- paste0(
    "Zaskakujący trend: Atrakcje ekstremalne (limit >= 140 cm) cieszą się o **", 
    abs(round(diff_percent, 0)), "%** większą popularnością niż te dostępne dla wszystkich. ",
    "Wskazuje to, że park przyciąga głównie dorosłych poszukiwaczy adrenaliny."
  )
} else {
  txt_height_conclusion <- "Nie obserwujemy drastycznego wpływu limitu wzrostu na popularność. Zarówno atrakcje rodzinne, jak i ekstremalne cieszą się zbliżonym zainteresowaniem."
}
```

```{r attractions-plot, fig.width=8, echo=FALSE}
ggplot(df_height, aes(x = reorder(att_name, height_limit), y = visit_count, fill = limit_category)) +
  geom_col() +
  coord_flip() +
  scale_fill_manual(values = c(
    "Brak limitu (0 cm)" = "#2ecc71",      
    "Dla dzieci (<120 cm)" = "#f1c40f",     
    "Średni limit (120-139 cm)" = "#e67e22",
    "Wysoki limit (>=140 cm)" = "#c0392b"   
  )) +
  labs(
    title = "Popularność Atrakcji w zależności od Limitu Wzrostu",
    subtitle = "Czy duży limit zabiera klientów?",
    x = "Atrakcja",
    y = "Liczba odwiedzin",
    fill = "Limit"
  ) +
  theme_minimal() +
  theme(legend.position = "bottom")
```

## Wnioski
Analiza danych pozwala stwierdzić, że:

1. Struktura Ograniczeń: Wykres wyraźnie dzieli atrakcje na strefy dostępności. Atrakcje oznaczone kolorem zielonym są dostępne dla każdego, podczas gdy czerwone wymagają odpowiedniego wzrostu (zazwyczaj >= 140 cm).

2. Wpływ na Frekwencję: `r txt_height_conclusion`


***Widzimy zatem, że AiBtcQuantLandia jest dla każdego. ZAPRASZAMY!!!***
```{r cleanup}
#Zamykamy połączenie
dbDisconnect(con)
```